臺灣桃園地方法院民事判決　　　　　　　99年度訴字第1777號
原　　　告　洪紀平
被　　　告　曾靖雯原名曾麗萍.
上列當事人間請求損害賠償等事件，於民國100 年2 月21日辯論
終結，本院判決如下：
    主  文
被告應給付原告新台幣捌拾壹萬陸仟元及自民國九十七年十月十
七日起至清償日止，按年息百分之五計算之利息。
訴訟費用由被告負擔。
本判決於原告以新台幣貳拾柒萬貳仟元供擔保後，得假執行。
    事實及理由
壹、程序方面：
一、按因侵權行為涉訟者，得由行為地之法院管轄，民事訴訟法
    第15條第1 項定有明文。所謂行為地，凡為一部實行行為或
    其一部行為結果發生之地皆屬之，最高法院56年台抗字第36
    9 號判例意旨可資參照。本件原告主張伊係於桃園縣境內遭
    詐騙集團透過網路及電話佯稱可代為向香港賽馬協會投注六
    合彩而受騙，並匯款至被告所有之金融帳戶內，因而受有損
    害等語，是依原告上開主張，本件侵權行為之一部實行行為
    地顯然位於桃園縣境內，揆諸首揭規定，被告住所地雖不在
    本院土地管轄範圍內，惟本院就本件訴訟仍有管轄權。
二、次按，訴狀送達後，原告不得將原訴變更或追加他訴，但擴
    張或減縮應受判決事項之聲明者，不在此限。民事訴訟法第
    255 條第1 項但書第3 款定有明文。本件原告起訴時原聲明
    ：被告應給付原告新台幣（下同）81萬6,000 元，及自民國
    97年10月16日起至清償日止，按年息5%計算之利息等語。嗣
    於100 年2 月21日本院言詞辯論期日，以言詞變更上述利息
    之起算日為97年10月17日，所為核屬減縮應受判決事項之聲
    明，合於上揭規定，應予准許。
貳、實體方面：
一、原告起訴主張：被告將其所有中華郵政股份有限公司（下簡
    稱中華郵政）、中國信託商業銀行股份有限公司（下簡稱中
    國信託銀行）、國泰世華商業銀行股份有限公司（下簡稱國
    泰世華銀行）等金融機構之帳戶交由詐欺犯罪集團使用，而
    伊遭詐騙集團透過網路及電話佯稱可代為向香港賽馬協會投
    注六合彩，致使伊於97年10月13日至同年月16日間，分別匯
    入31萬6,000 元、20萬元、10萬元、10萬元、10萬元至上開
    帳戶後，旋即遭詐騙集團及被告提領一空，嗣後始知遭受詐
    騙而受有前揭金額之損失。被告之犯罪事實經臺灣雲林地方
    法院（下簡稱雲林地院）以98年度港簡字第80號有罪判決確
    定在案，犯罪事實確鑿。為此爰依侵權行為及不當得利之法
    律關係提起本件訴訟，並聲明：除假執行供擔保金額外，如
    主文所示等語。
二、被告則辯以：對於原告所述刑事判決認定其有罪部分，因其
    確實有幫助詐欺的問題，判決有罪係屬應當，但原告請求金
    額過於龐大，其無法負擔，且詐騙集團成員亦應一併負責賠
    償等語，並聲明：原告之訴駁回。
三、原告主張：被告將其所有中華郵政、中國信託銀行、國泰世
    華銀行之帳戶出售而交付該等帳戶之存摺、提款卡及密碼予
    訴外人徐小玲等人所組詐騙集團使用。嗣伊遭該詐騙集團施
    以佯稱可代為向香港賽馬協會投注六合彩，中彩後需匯款設
    定費云云之詐術，致伊陷於錯誤，分別於97年10月13日至同
    年月16日匯入總計81萬6,000 元之金錢於被告上述帳戶，旋
    遭詐騙集團提領一空。被告因上述交付帳戶予詐騙集團使用
    之行為，經雲林地院審理後以98年度港簡字第80號刑事簡易
    判決論以幫助詐欺取財罪，處拘役50日，如易科罰金，以1
    仟元折算1 日確定，而原告遭詐欺取財部分，則因被告所為
    幫助詐欺之犯行為該確定判決效力所及，乃經臺灣板橋地方
    法院檢察署（下稱板橋地檢）檢察官依刑事訴訟法第252 條
    第1 款之規定為不起訴處分等事實，業據原告提出板橋地檢
    檢察官99年度偵字第8173號不起訴處分書、雲林地院98年度
    港簡字第80號刑事簡易判決書、臺灣高等法院臺南分院刑事
    判決書為證，並經本院依職權調閱上開偵查卷宗、雲林地院
    刑事卷宗無誤，而依該偵查卷內所附相關匯款執據所示（見
    其中臺灣桃園地方法院檢察署98年度他字第451 號卷第5- 8
    頁），原告上開所述匯款至被告所有帳戶之節屬實，復據被
    告就所為幫助詐欺之犯行不予爭執在卷（見本院卷第38頁）
    ，原告上開主張之事實，堪信為真正。
四、按因故意或過失，不法侵害他人之權利者，負損害賠償責任
    。數人共同不法侵害他人之權利者，連帶負損害賠償責任。
    造意人及幫助人，視為共同行為人，民法第184 條第1 項前
    段、第185 條第1 項前段、第2 項分別定有明文。經查，原
    告因前述詐騙集團所為詐欺取財之侵權行為，致受有81萬6,
    000 元之損害，已如前述，而一般民眾前往金融機構申辦帳
    戶並無任何特殊之限制，如為合法使用，當可自行申請開設
    帳戶，並無向他人收購或借用之必要，被告出售帳戶予他人
    使用，可能幫助犯罪集團掩飾或隱匿重大犯罪所得財物以遂
    行詐欺犯行，應為一般人之經驗法則所得預見之情事，顯有
    基於預見詐欺集團使用其帳戶實現詐欺犯行仍不違背其本意
    之幫助詐欺不確定故意，被告自屬共同侵權行為人，而應與
    上述詐欺集團成員對原告負連帶損害賠償責任。又按，連帶
    債務之債權人，得對於債務人中之一人或數人或其全體，同
    時或先後請求全部或一部之給付，民法第273 條第1 項亦有
    明文。本件被告既應與上述詐欺集團成員就原告所受81萬6,
    000 元之損害連帶負損害賠償責任，依上說明，債權人即原
    告僅向債務人中之一人即被告請求賠償上開損害之全部，自
    為法之所許，被告辯稱：原告請求賠償之金額太大，其他車
    手應該一起來分攤這些金額云云，顯屬無據，自不足以對抗
    原告本件之請求。
五、再按，負損害賠償責任者，除法律另有規定或契約另有訂定
    外，應回復他方損害發生前之原狀。因回復原狀而應給付金
    錢者，自損害發生時起，加給利息。應付利息之債務，其利
    率未經約定，亦無法律可據者，週年利率為百分之五。民法
    第213 條第1 項、第2 項、第203 條分別定有明文。從而，
    原告基於侵權行為之法律關係，請求被告給付原告81萬6,00
    0 元，及自最後一次匯款日之損害發生時之翌日即97年10月
    17日起至清償日止，按年息5%計算之利息，為有理由，應予
    准許。又原告陳明願供擔保，請求宣告執行，核無不合，茲
    酌定相當之擔保金額，予以准許。至原告本於侵權行為及不
    當得利之法律關係為請求權基礎訴請被告為本件給付，此種
    起訴之形態，謂之選擇的訴之合併。訴訟標的雖有數項，而
    僅有單一之聲明，法院應就所主張之數項標的逐一審判，如
    其中一項請求為有理由，即可為原告勝訴之判決，就他項標
    的無須更為審判；法院如就數項標的同時判決，則為法所不
    許。本院就原告主張之侵權行為之關係審究後，即可為原告
    勝訴之判決，是依上述說明，無庸另就原告主張之不當得利
    請求權基礎更為審判，附此敘明。
六、本件事證已臻明確，兩造其餘攻擊防禦方法，於本判決結果
    不生影響，爰不一一論述，併此敘明。
七、據上論結，本件原告之訴為有理由，依民事訴訟法第78條、
    第390 條第2 項，判決如主文。
中    華    民    國   100    年    3     月    8     日
                  民事第一庭    法  官  范明達
以上正本係照原本作成。
如對本判決上訴，須於判決送達後20日內向本院提出上訴狀。
如委任律師提起上訴者，應一併繳納上訴審裁判費。
中    華    民    國   100    年    3     月    9     日
                                書記官  李心怡